【裁判字號】    94,重訴,903
【裁判日期】    950113
【裁判案由】    清償借款
【裁判全文】
臺灣臺北地方法院民事判決             94年度重訴字第903號
原      告  台灣土地銀行股份有限公司
法定代理人  丙○○
訴訟代理人  丁○○
            甲○○
被      告  乙○○
            戊○
當事人間請求清償借款事件，經本院於中華民國九十五年一月三
日言詞辯論終結，判決如下：
    主      文
原告之訴駁回。
訴訟費用由原告負擔。
    事實及理由
甲、程序方面：
一、兩造業於授信約定書第十三條約定合意以本院為第一審管轄
    法院，有授信約定書附卷可稽（見本院卷第6、7頁），故本
    院自有管轄權，合先敘明。
二、本件被告戊○經合法通知，未於最後言詞辯論期日到場，核
    無民事訴訟法第三百八十六條所列各款情形，應依原告之聲
    請，由其對被告戊○部分一造辯論而為判決。
乙、得心證之理由：
一、原告主張：
  (一)被告乙○○以共同被告戊○為連帶保證人，於民國89年 7月
    24日向原告借款新台幣（下同）10,000,000元、 6,000,000
    元，且將其所有坐落台北市○○區○○街5巷6號之不動產，
    為原告設第一順位抵押權19,200,000元，約定利息各按原告
    基本放款利率加年息 0.41%、0.625%計算，以每一個月為一
    期，分 120期按期平均攤還本息，如有遲延還本或付息者，
    其逾期清償在六個月以內者，按上開利率10﹪，超過六個月
    者，超過部分按上開利率20﹪計付違約金，清償期均為99年
    7月24日。詎被告自90年2月25日起即未依約繳款，嗣原告行
    使抵押權、聲請強制執行，經本院以九十二年度執字第一０
    六二號受理而獲分配受償12,349,999元，尚有部分本息、違
    約金未獲償，屢向被告催討，均置之不理等語。
  (二)為此本於消費借貸及連帶保證契約之法律關係，起訴請求被
    告連帶返還借款本息、違約金等語。並聲明：被告應連帶給
    付原告 6,645,683元，及自92年7月9日起至清償日止，按年
    息6.49%計算之利息，及按前開利率20%計付之違約金。
二、被告方面：
  (一)被告乙○○則以：其並未向原告借款，原告所提借據及授信
    約定書上「乙○○」簽名及印文均非真正；又其曾於88年至
    89年間出國，身分證則曾在88年10月至89年 4月間遺失，前
    被冒名登記為訴外人青春健康實業股份有限公司之負責人，
    而該公司位於台北市○○○路406號8樓之營業所係向臺灣銀
    行所承租，此與原告提出之代繳款項委託書、切結書、授信
    申請書、個人資料表上所載被告乙○○地址相符，益證被告
    乙○○確實係被第三人冒名向原告借款者等語，資為抗辯。
    並聲明：原告之訴駁回。
  (二)被告戊○未於言詞辯論期日到場，亦未提出書狀作何聲明或
    陳述。
三、原告主張被告乙○○以共同被告戊○為連帶保證人，於89年
    7月24日向其借款共16,000,000元，但被告自90年2月25日起
    即未依約繳款，尚有餘款未獲清償，其自得請求被告連帶返
    還借款本息及違約金等語。但為被告乙○○所否認，並以前
    開情詞置辯。準此，本件爭執之重點在於：原告與被告乙○
    ○間是否有成立消費借貸契約之合意？被告乙○○有無向原
    告借款之意思表示？現析述如下：
  (一)首先，依原告主張之事實觀之，其所認兩造間存有消費借貸
    契約之時點為89年7月24日，有借據在卷足佐（見本院卷第6
    、 7頁），故本件應適用修正後民法債編之規定。而依修正
    後民法第四百四十七條規定：「稱消費借貸者，謂當事人一
    方移轉金錢或其他代替物之所有權於他方，而約定他方以種
    類、品質、數量相同之物返還之契約。」、「當事人之一方
    對他方負金錢或其他代替物之給付義務而約定以之作為消費
    借貸之標的者，亦成立消費借貸。」，是以，消費借貸契約
    之成立必須當事人間有借貸意思表示互相一致之事實，若僅
    有金錢之交付，未能有消費借貸意思表示合致者，尚不能認
    為有金錢消費借貸契約關係存在。
  (二)次按私文書應由舉證人證其真正，民事訴訟法第三百五十七
    條前段定有明文。原告雖提出借據、授信約定書、授信申請
    書、個人資料表、代繳款項委託書等文書，以證明其與被告
    乙○○間存有消費借貸契約之事實，但該等文書之形式上真
    正均為被告乙○○所否認（見本院卷第15、74頁）。本院乃
    依原告聲請囑託內政部警政署刑事警察局鑑定上開借據上關
    於「乙○○」簽名筆跡是否真正一事，鑑定結果則為：「本
    案因待鑑定資料（即借據）與比對資料上『乙○○』筆跡書
    寫方式不同，且二者書寫時間相隔較遠，歉難認定」，此有
    該局94年11月24日函附卷可稽（見本院卷第81頁），故尚難
    採信原告所提借據形式上為真正。
  (三)原告固然另提出其授信當時以被告乙○○名義製作之個人資
    料表，其上載有被告乙○○係擔任青春健康實業股份有限公
    司之負責人，以證明被告乙○○有向其借款之事實。但查，
    被告乙○○並未曾同意擔任該公司負責人，此係遭他人冒名
    登記者一節，除有台北市政府92年8月7日函在卷可證（見本
    院卷第22頁），且經臺灣士林地方法院檢察署檢察官於九十
    年度偵字第一五三四號被告乙○○所涉詐欺案件中查明甚詳
    ，亦經本院依職權調閱該詐欺案件偵查卷，查對無誤，該署
    檢察官遂就被告乙○○被訴詐欺一事為不起訴處分在案。據
    此，原告所提前述借款授信當時，被告乙○○個人資料表所
    載內容顯然難信為真實。
  (四)原告雖聲請調閱被告乙○○擔任青春健康實業股份有限公司
    負責人期間，該公司曾向訴外人華南銀行、台北市銀行、中
    國商業銀行借款，以及被告乙○○曾向訴外人聯邦商業銀行
    、萬泰商業銀行借款，該等借款往來文件，以做為鑑定上述
    借據上被告乙○○筆跡之比對資料用。然而，因被告乙○○
    係遭冒名登記為青春健康實業股份有限公司負責人，業如前
    述；且被告乙○○對此則明白陳稱：所有銀行往來皆是冒名
    者所為等語綦詳（見本院卷第74頁）。故原告所聲請調閱之
    前述借款文件亦難認確係經被告乙○○親自簽名者，自無再
    予調查之必要。
  (五)按請求履行債務之訴，除被告自認原告所主張債權發生原因
    之事實外，應先由原告就其主張此項事實，負舉證之責任，
    必須證明其為真實後，被告於其抗辯事實，始應負證明之責
    任，此為舉證責任分擔之原則。茲既原告就其與被告乙○○
    間確實有成立消費借貸契約之合意等相關事實，並未能舉證
    以實其說，則其主張與被告乙○○之間存有借款金額共計為
    16,000,000元之消費借貸契約，即不足取。
  (六)末按，稱保證者，謂當事人約定，一方於他方之債務人不履
    行債務時，由其代負履行責任之契約，民法第七百三十九條
    定有明文。又保證債務為從債務，如主債務不存在，保證債
    務自無從發生；如主債務尚未發生，則保證債務即無由獨立
    存在，此為保證債務之發生上從屬性。卷查，被告戊○為被
    告乙○○借款債務之連帶保證人，除經原告陳述明確外，復
    有借據附卷足認。惟如前所述，原告與被告乙○○間之消費
    借貸契約因無意思表示合致之事實而未成立，主債務人即被
    告乙○○對原告所負之借款債務並不存在，則被告戊○之保
    證債務自無由獨立存在。據此，原告主張被告戊○應就被告
    乙○○所負之借款債務負連帶保證人責任乙節，即無理由。
四、綜上所述，原告與被告乙○○間並未存有消費借貸契約關係
    ，連帶保證人被告戊○自亦無需負連帶保證之責。從而，原
    告本於消費借貸及連帶保證契約之法律關係，請求被告連帶
    給付 6,645,683元，及自92年7月9日起至清償日止，按年息
    6.49%計算之利息，及按前開利率20%計付之違約金，為無理
    由，應予駁回。
五、本件為判決之基礎已臻明確，兩造其餘之陳述及所提其他證
    據，經本院斟酌後，認為均於判決之結果無影響，亦與本案
    之爭點無涉，自無庸逐一論述，併此敘明。
丙、結論：原告之訴為無理由，並依民事訴訟法第三百八十五條
    第一項前段、第七十八條，判決如主文。
中    華    民    國    95    年    1     月    13    日
                  民事第三庭  法  官  賴錦華
正本係照原本作成
如對本判決上訴，須於判決送達後廿日內向本院提出上訴狀
中    華    民    國    95    年    1     月    13    日
                              書記官  林桂玉


司法院資訊處製作；財團法人民間司法改革基金會備份。
